【裁判字號】    97,簡上,934
【裁判日期】    971016
【裁判案由】    偽造文書等
【裁判全文】
臺灣板橋地方法院刑事判決             97年度簡上字第934號
上  訴  人
即  被  告  乙○○
上列上訴人即被告因偽造文書等案件，不服本院中華民國97年6
月30日97年度簡字第4846號第一審判決（聲請簡易判決處刑案號
：97年度撤緩偵字第76號），提起上訴，本院管轄之第二審合議
庭判決如下：
    主  文
上訴駁回。
乙○○緩刑參年。
    事  實
一、乙○○意圖為自己不法所有，於民國94年7 月22日10時許，
    在臺北縣三重市○○○路128 號10樓住處，竊取其母甲○○
    之第一商業銀行長泰分行（下稱第一銀行）之存摺1 本、印
    章1 顆後，復基於意圖為自己不法所有及行使偽造私文書之
    概括犯意，持前開印章、存摺，連續於附表所示時間，至址
    設臺北縣三重市○○路○ 段99號之第一商業銀行長泰分行，
    填寫如附表所示金額之取款憑條，並盜蓋甲○○之印章於領
    款人欄，連續偽造取款憑條之私文書6 紙，並持以向第一商
    業銀行長泰分行承辦人員行使之，至該承辦人員陷於錯誤，
    誤乙○○已取得甲○○之同意，分別給付如附表所示金額，
    使甲○○總計受有新臺幣13萬元之損失。嗣經甲○○於同年
    8 月4 日發現遭竊報警，在臺北縣三重市○○○路128 號10
    樓之1 查獲乙○○，並在其身上起出上揭印章、存摺（已發
    還甲○○），始查獲上情。
二、案經甲○○訴由臺北縣政府警察局三重分局報告臺灣板橋地
    方法院檢察署檢察官聲請簡易判決處刑。
    理  由
一、按被告以外之人（包括證人、鑑定人、告訴人、被害人及共
    同被告等）於審判外之陳述雖不符刑事訴訟法第159 條之1
    至之4 等4 條之規定，而經當事人於審判程序同意作為證據
    ，法院審酌該言詞陳述或書面陳述作成時之情況，認為適當
    者，亦得為證據；當事人、代理人或辯護人於法院調查證據
    時，知有刑事訴訟法第159 條第1 項不得為證據之情形，而
    未於言詞辯論終結前聲明異議者，視為有前項之同意，同法
    第159 條之5 定有明文。本件證人即告訴人甲○○曾於警詢
    中為陳述，核其性質雖屬傳聞證據，惟被告乙○○未於言詞
    辯論終結前對該筆錄內容異議，且衡以上開筆錄之取得並無
    不當取供等違法情形，依上開規定，證人甲○○於偵查中之
    證言應具有證據能力。
二、上揭事實，業據被告乙○○於警詢、偵查及本院審理時坦承
    不諱，經核與證人即告訴人甲○○於警詢中指述之被害情節
    相符，並有贓物認領保管單1 份、取款憑條6 紙存卷可稽，
    被告上開自白核與事實相符，堪信為真實。本案事證明確，
    被告犯行堪以認定，應予依法論科。
三、按行為後法律有變更者，適用行為時之法律。但行為後之法
    律有利於行為人者，適用最有利於行為人之法律，新刑法第
    2 條第1 項本文及但書定有明文。又比較新舊法，應綜合罪
    刑全部之結果（包括共犯、未遂犯、連續犯、牽連犯、結合
    犯以及累犯加重、自首減輕，暨其他法定加減原因，與加減
    例等一切情形）綜其全部之結果，而為比較，再適用有利於
    行為人之法律處斷而為比較，最高法院24年上字第4634號著
    有判例可資參照。經查：
（一）罰金刑部分，修正前刑法第33條第5 款規定，罰金刑為1
      銀元以上，換算為新臺幣，僅為新臺幣3 元；修正後刑法
      第33條第5 款則將罰金刑提高為新台幣1 千元以上，並以
      百元計算之。刑法第320 條第1 項之罪罰金刑規定為「科
      500 元以下罰金」、刑法第339 條第1 項之罪罰金刑規定
      為「科或併科1,000 元以下罰金」，依修正前刑法第33條
      第5 款及罰金罰鍰提高標準條例第1 條前段之規定計算，
      前開罰金刑各為「最高為銀元5,000 元即新臺幣1 萬5 千
      元」、「最高為銀元1 萬元即新臺幣3 萬元」，最低均為
      「銀元1 元即新臺幣3 元」；依修正後刑法規定則罰金刑
      分為「最高為新臺幣1 萬5 千元，最低為新臺幣1 千元」
      、「最高為新臺幣3 萬元，最低為新台幣1 千元」，故以
      修正前之規定對被告較為有利。
（二）關於牽連犯部分，修正前刑法第55條後段「犯一罪而其方
      法或結果之行為犯他罪名者，從一重處斷」之規定業經刪
      除，本件被告所犯竊盜、行使偽造私文書、詐欺取財罪間
      有方法、目的之牽連關係，依修正前規定則應論以一重罪
      ，依修正後刑法規定則應予分論併罰，比較新舊法結果，
      以修正前刑法第55條牽連犯之規定較有利於被告。
（三）關於連續犯部分，修正前刑法第56條「連續數行為而犯同
      一罪名者，以一罪論，但得加重其刑至二分之一」之規定
      業經刪除，本件被告所犯行使偽造私文書、詐欺取財罪均
      有連續犯之裁判上一罪關係，倘依修正後刑法規定則為分
      論併罰之結果，將對被告產生較不利之法律效果，故以修
      正前刑法第56條連續犯之規定較有利於被告。
（四）綜此，依整體比較之結果，依修正後刑法第2 條第1 項前
      段規定，本件應適用修正前刑法規定處斷。
四、核被告所為，係犯刑法第320 條第1 項之竊盜罪、同法第
    216 條、第210 條之行使偽造私文書罪、同法第339 條第1
    項之詐欺取財罪。被告盜用印文，為偽造私文書之階段行為
    ，而被告偽造私文書後持以行使，其偽造之低度行為應為行
    使之高度行為所吸收，均不另論罪。被告前後6 次行使偽造
    私文書及詐欺取財犯行，各係時間緊接，手法相同，所犯為
    構成要件相同之罪名，顯係分別基於概括犯意反覆實施，為
    連續犯，應依修正前刑法第56條規定，各論以一連續行使偽
    造私文書罪、連續詐欺取財罪，並均加重其刑。被告所犯竊
    盜、行使偽造私文書及詐欺取財三罪間，互有方法、結果之
    牽連關係，應依修正前刑法第55條規定，從一刑度較重之行
    使偽造私文書罪處斷。
五、原審因依現存之證據，已足認定被告犯罪，經檢察官之聲請
    ，不經通常審判程序，逕以簡易判決處刑，依刑法第2 條第
    1 項前段、（修正前）第56條、第216 條、第210 條、第32
    0 條第1 項、第339 條第1 項、（修正前）第55條，刑法施
    行法第1 條之1 第1 項、第2 項前段，廢止前罰金罰鍰提高
    標準條例第2 條，現行法規所定貨幣單位折算新臺幣條例第
    2 條規定，並審酌被告之素行、智識程度，其犯罪之動機、
    目的、手段、所獲利益及所肇損害，兼衡被告為告訴人之子
    ，竟竊取告訴人之存摺、印章，冒用告訴人名義詐領存款，
    應予非難，暨被告犯後雖坦承犯行，然未能賠償告訴人損失
    之態度等一切情狀，量處被告有期徒刑6 月，並因刑法第41
    條規定業於95年7 月1 日修正施行；修正前刑法第41條第1
    項關於易科罰金之折算標準，規定以銀元1 元以上3 元以下
    折算1 日，並依罰金罰鍰提高標準條例第2 條規定，就其數
    額提高為100 倍；修正後刑法第41條第1 項則規定以新臺幣
    1 千元、2 千元或3 千元折算1 日，易科罰金，罰金罰鍰提
    高標準條例第2 條規定即不再適用；比較修正前後易科罰金
    之折算標準，以修正前之規定有利於被告，爰依修正前刑法
    第41條第1 項前段規定，諭知易科罰金之折算標準；另依中
    華民國九十六年罪犯減刑條例第2 條第1 項第3 款、第7 條
    、第9 條規定，減其宣告刑二分之一，其認事用法均無違誤
    ，量刑亦屬妥適。被告上訴雖稱已取得告訴人之諒解，且按
    期還款，原判決量刑過重，請求從輕量刑云云，惟按關於刑
    之量定，係實體法上賦予法院得為自由裁量之事項，倘其未
    有逾越法律所規定之範圍，或濫用其權限，即不得任意指摘
    為違法，被告雖就原審法院適法範圍裁量權之行使為爭執，
    惟原審量定刑期，已審酌被告各種犯罪情狀，並無違誤，被
    告稱原審量刑過重，請求從輕量刑云云，為無理由，應予駁
    回。
六、又查被告前未曾因故意犯罪而受有期徒刑以上刑之宣告，此
    有臺灣高等法院被告全國前案紀錄表1 份附卷可稽，其因貪
    圖小利，一時失慮致罹刑典，惟已取得與告訴人甲○○之諒
    解，且按期償還本件盜領金額，此據告訴人甲○○於本院中
    審理陳述在卷（本院卷第36頁），足見被告經本次偵查、審
    理程序及罪刑之宣告後，應知所警惕，而無再犯之虞，本院
    認所宣告之刑以暫不執行為適當，爰依刑法第74條第1 項第
    1 款規定，併予宣告緩刑3 年，用啟自新。
據上論斷，應依刑事訴訟法第455 條之1 第1 項、第3 項、第36
8 條，刑法第74條第1 項第1 款，判決如主文。
本案經檢察官陳彥章到庭執行職務。
中    華    民    國    97    年    10    月    16    日
                  刑事第九庭  審判長法  官  崔玲琦
                                    法  官  許映鈞
                                    法  官  俞秀美
以上正本證明與原本無異。
本判決不得上訴。
                                    書記官  謝怡貞
中    華    民    國    97    年    10    月    16    日
附表
┌──┬────────┬───────────┐
│編號│時間（民國）    │金額（新臺幣）        │
├──┼────────┼───────────┤
│ 1  │94年7 月22日    │1萬元                 │
├──┼────────┼───────────┤
│ 2  │94年7月26日     │2萬元                 │
├──┼────────┼───────────┤
│ 3  │94年7月27日     │3萬元                 │
├──┼────────┼───────────┤
│ 4  │94年7月27日     │2萬元                 │
├──┼────────┼───────────┤
│ 5  │94年7月29日     │3萬元                 │
├──┼────────┼───────────┤
│ 6  │94年8月03日     │2萬元                 │
└──┴────────┴───────────┘
附錄本案論罪科刑之法條：
中華民國刑法第210條
偽造、變造私文書，足以生損害於公眾或他人者，處5 年以下有
期徒刑。
中華民國刑法第216條
行使第210 條至第215 條之文書者，依偽造、變造文書或登載不
實事項或使登載不實事項之規定處斷。
中華民國刑法第320條
意圖為自己或第三人不法之所有，而竊取他人之動產者，為竊盜
罪，處5 年以下有期徒刑、拘役或500元以下罰金。
意圖為自己或第三人不法之利益，而竊佔他人之不動產者，依前
項之規定處斷。
前2項之未遂犯罰之。
中華民國刑法第339條
意圖為自己或第三人不法之所有，以詐術使人將本人或第三人之
物交付者，處5 年以下有期徒刑、拘役或科或併科1 千元以下罰
金。
以前項方法得財產上不法之利益或使第三人得之者，亦同。
前2項之未遂犯罰之。


司法院資訊處製作；財團法人民間司法改革基金會備份。
